臺灣苗栗地方法院民事判決
111年度婚字第89號
原      告  乙○○  


被      告  甲○○  


上列當事人間請求確認離婚無效事件，本院於民國111年11月1日
言詞辯論終結，判決如下：
    主      文
確認原告與被告間之婚姻關係存在。
訴訟費用由被告負擔。
　　事實及理由
一、原告起訴主張略以：兩造於民國109年1月2日結婚後，生有
    一女。嗣兩造於110年3月4日協議離婚，證人乙○○、甲○○於
    其上簽名，然該二名證人皆未親見、親聞兩造之離婚真意，
    即與兩願離婚證人之法定要件不合，自難認兩願離婚已具備
    法定要件，兩造縱已向戶政機關辦妥離婚登記，亦不生兩願
    離婚之效力，爰訴請離婚無效，嗣當庭更正為訴請確認婚姻
    關係存在，核無不合。
二、被告對於原告主張未加爭執。　
三、本院之判斷：
　㈠按確認法律關係之訴，非原告有即受確認判決之法律上利益
    者，不得提起之，民事訴訟法第247條第1項前段定有明文。
    所謂即受確認判決之法律上利益，係指因法律關係之存否不
    明確，致原告在私法上之地位有受侵害之危險，而此項危險
    得以對於被告之確認判決除去之者而言，故確認法律關係成
    立或不成立之訴，苟具備前開要件，即得謂有即受確認判決
    之法律上利益（最高法院42年台上字第1031號判例意旨參照
    ）。查原告主張兩造雖已辦理離婚登記，惟因系爭協議書上
    之證人均未親向被告求證有無離婚真意，而認有離婚無效之
    原因，則兩造間婚姻關係之存否既不明確，致原告法律上地
    位有不安之狀態，而此種不安之狀態得以確認判決將之除去
    ，是原告提起確認兩造間婚姻關係存在之訴，有即受確認判
    決之法律上利益，合先敘明。
　㈡按兩願離婚，應以書面為之，有二人以上證人之簽名並應向
    戶政機關為離婚之登記，為民法第1050條定有明文。民法第
    1050條所謂二人以上證人之簽名，固不限於作成離婚證書時
    為之，亦不限於協議離婚時在場之人，始得為證人，然究難
    謂非親見或親聞雙方當事人確有離婚真意之人，亦得為證人
    ，此有最高法院68年台上字第3792號判決意旨可供參照。
　㈢原告主張兩造於110年3月4日持系爭協議書至戶政事務所辦理
    離婚登記等情，為兩造所不爭執，並有戶籍謄本、兩願離婚
    書在卷可稽，堪以認定。
　㈣經查，兩造辦理離婚登記時所持系爭協議書，係由乙○○、甲○
    ○擔任證人。證人甲○○於本院審理時到庭稱：是被告拿他身
    分證去辦理，其並未簽名，也未跟原告確認，被告就此未加
    爭執，自屬可信，足見證人甲○○所稱未曾親自見聞兩造確有
    離婚之真意等情，應與真實相符而可採信，另名於系爭協議
    書上簽名之證人乙○○經合法通知未到庭說明，惟縱其簽名程
    序合法有效，系爭協議書仍未符合民法第1050條「二名證人
    」之要件，是自難認兩造間之協議離婚，已具備二人以上證
    人簽名之要件，兩造縱已向戶政機關辦妥離婚登記，亦不生
    兩願離婚之效力，從而，兩造間之婚姻關係現仍存在，堪予
    認定。
四、綜上所述，兩造雖於110年3月4日協議離婚且辦畢離婚登記
    ，然因系爭協議書之證人甲○○未親身見聞兩造離婚真意，不
    符法定要件，而不生兩願離婚效力，兩造間婚姻關係仍存在
    。從而，原告請求確認兩造間婚姻關係存在，為有理由，應
    予准許。
五、訴訟費用負擔之依據：家事事件法第51條、民事訴訟法第78
    條，判決如主文。
中　　華　　民　　國　　111 　年　　11　　月　　15　　日
                   家事法庭     法  官　李太正
以上正本係照原本作成。
如對本判決上訴，須於判決送達後20日之不變期間內，向本院提
出上訴狀附繕本，並繳納上訴費。
中　　華　　民　　國　　111 　年　　11　　月　　15　　日
                                書記官　陳明芳